臺灣板橋地方法院交通事件裁定　　　　　　　　　九十三年度交聲字第一Ｏ三九號
　　原處分機關　交通部公路總局臺北區監理所
　　異　議　人
　　即受處分人　乙○○
右列異議人即受處分人因違反道路交通管理處罰條例案件，對於交通部公路總局臺北
區監理所於九十三年八月二日以北監自裁字裁四Ｏ─Ｃ00000000號違反道路
交通管理事件裁決書所為之處分（原舉發案號：臺北縣政府警察局九十三年六月十七
日北縣警交字第Ｃ00000000號）不服，聲明異議，本院裁定如左：
    主  文
原處分撤銷。
乙○○不罰。
    理  由
一、原處分意旨略以：異議人即受處分人乙○○於民國九十三年五月二日凌晨三時五
    十分許，駕駛車號八Ｄ─八三一一號自用小客車，沿臺北縣樹林市○○路往板橋
    方向行駛，行經中正路與光武街口時，未禮讓已達中心處且開始轉彎之沿中正路
    反向欲左轉光武街由周奇南駕駛車號Ｏ五一－ＣＢ之營業用小客車，致兩車發生
    碰撞，經臺北縣政府警察局交通隊執勤警員以「轉彎車已達中心處開始轉彎，直
    行車不禮讓轉彎車先行」之違規事實，掣單舉發，嗣異議人於舉發通知單上所載
    應到案日期前，向原處分機關陳述不服舉發，經原處分機關函請舉發單位調查結
    果，仍認受處分人有前開違規行為，原處分機關乃於九十三年八月二日依據道路
    交通管理處罰條例第四十八條第六款（裁決書贅引第一項）、第六十三條第一項
    第一款（裁決疏漏引第一款）及違反道路交通管理事件統一裁罰基準表之規定，
    裁決受處分人罰鍰新臺幣（下同）九百元，並記違規點數一點之處分。
二、聲明異議意旨略以：本件案發時，異議人所駕駛之車號八Ｄ─八三一一號自用小
    客車已進入交叉路口，係因周奇南駕駛車號Ｏ五一－ＣＢ之營業用小客車，行經
    交叉路口，不禮讓異議人駕駛之直行車先行，未達中心處即搶先左轉，異議人見
    狀煞車不及，始致兩車發生碰撞，異議人並未違反道路交通管理處罰條例第四十
    八條第六款規定，此參見本件事故現場圖至明，原舉發機關竟以異議人「轉彎車
    已達中心處開始轉彎，直行車不禮讓轉彎車先行」為由，認係本件肇事主因，並
    據以裁罰，與實情不符，特為此聲明異議請求撤銷原處分等語。
三、按汽車行駛至交岔路口，左轉彎時，應距交岔路口三○公尺前顯示方向燈或手勢
    ，行至交岔路口中心處左轉，並不得占用來車道搶先左轉；汽車行駛至交叉路口
    ，其行進、轉彎時，轉彎車應讓直行車先行，道路交通安全規則第一百零二條第
    四款、第六款分別定有明文。
四、經查，本件異議人於九十三年五月二日凌晨三時五十分許，駕駛車號八Ｄ─八三
    一一號自用小客車，沿臺北縣樹林市○○路往板橋方向行駛，行經中正路與光武
    街口時，與沿中正路反向欲左轉光武街由周奇南駕駛車號Ｏ五一－ＣＢ之營業用
    小客車，兩車發生碰撞之事實，業據異議人陳明在卷，並有北縣警交字第Ｃ00
    000000號通知單影本、交通事故現場圖影本一紙、影印照片二十張、九十
    三年九月七日北鑑字第九三Ｏ九七四號臺灣省臺北區車輛行車事故鑑定委員會函
    影本一份在卷可稽。異議人堅詞否認有前揭違規行為，辯稱：「（庭呈臺灣省臺
    北區車輛行車事故鑑定委員會之鑑定意見）我對鑑定結果並沒有意見，我不否認
    我有肇事原因，但是舉發單上的記載是有錯誤的」等語。證人即測繪本件交通事
    故之警員甲○○亦到庭結證稱：道路中心點之判斷，是以兩條道路垂直交叉的分
    向線來判斷其交叉點，就是道路中心點，依當時測量的結果，周奇南駕駛車號Ｏ
    五一－ＣＢ之營業用小客車若要轉彎的話，其轉彎的中心點應該是在測繪圖所示
    左方分隔島右端數來第四格到第五格中間的位置，依照撞擊點的位置研判，周奇
    駕駛之汽車還沒有過道路中心點的位置，與異議人所呈之臺灣省臺北區車輛行車
    事故鑑定委員會之鑑定意見相同等情（均見本院九十三年九月二十四日訊問筆錄
    ）；並參諸卷附前開臺灣省臺北區車輛行車事故鑑定委員會之鑑定意見為：「周
    奇南駕駛小客車，行經有號誌管制之交叉路口，左轉彎車未讓直行車先行；與乙
    ○○駕駛自小客車，行經有號誌管制之交叉路口，超速且未注意車前狀況；同為
    肇事原因」。是本件異議人駕駛之自小客車係直行車，而周奇男駕駛之營業小客
    車為尚未達該交叉路口中心處之轉彎車，依據前揭道路交通安全規則第一百零二
    條第四款、第六款之規定，轉彎行進之周奇南營業小客車應禮讓直行之異議人車
    輛先行，始符規定。原處分機關認異議人涉有轉彎車已達中心處開始轉彎，直行
    車不禮讓轉彎車先行之違規情事，即有未洽，本件異議人之異議為有理由，應由
    本院將原處分撤銷，改諭知異議人不罰，以資適法。至本件異議人並不否認有行
    經有號誌管制之交叉路口，超速且未注意車前狀況之違規情事，惟此部分情節並
    未經原處分機關論及，即應由權責機關另行舉發，附此敘明。
五、據上論斷，應依道路交通案件處理辦法第二十條，裁定如主文。
中　　　華　　　民　　　國　　九十三　　年　　 十一 　　月　　二十四　　日
                                    臺灣板橋地方法院交通法庭
?                                        法  官  王  偉  光
右正本證明與原本無異
如不服本裁定應於送達後五日內向本院提出抗告狀
  ?????                              書記官  陳?怡?君
中　　　華　　　民　　　國　　九十三　　年 　　十一 　　月　　二十六　　日
